臺灣臺南地方法院民事裁定
109年度消債清字第40號
聲  請  人
即 債務 人  駱春和

代  理  人  黃以承律師(法扶律師)
上列當事人因消費者債務清理事件聲請清算，本院裁定如下：
    主  文
聲請人駱春和自民國一百一十年二月十九日下午五時起開始清
算程序；並命司法事務官進行本件清算程序。
    理  由
一、按債務人不能清償債務或有不能清償之虞者，得依本條例所
    定更生或清算程序，清理其債務；債務人於法院裁定開始更
    生程序或許可和解或宣告破產前，得向法院聲請清算；債權
    人縱為一人，債務人亦得為聲請；債務人對於金融機構負債
    務者，在聲請更生或清算前，應向最大債權金融機構請求協
    商債務清償方案，或向其住、居所地之法院或鄉、鎮、市、
    區調解委員會聲請債務清理之調解；法院開始清算程序之裁
    定，應載明其年、月、日、時，並即時發生效力，消費者債
    務清理條例（下稱消債條例）第3條、第80條、第151條第1
    項、第83條分別定有明文。
二、本件聲請意旨略以：聲請人因積欠消費金融債務於民國109
    年6月8日經鈞院以109年度南司消債調字第273號行前置調
    解程序，部分債權人雖提出本金新臺幣（下同）14,184,433
    元，分180期，每期清償78,810元之還款方案，然聲請人每
    月總所得僅4萬餘元，名下亦無有價值之財產，故無法接受
    該調解條件，而調解不成立，且聲請人每月可處分金額與所
    積欠之債務相比，顯不能清償該債務，且無擔保或無優先權
    債務總金額已逾1,200萬元等情，爰依消債條例之規定，聲
    請清算等語。
三、經查：
  ㈠本件聲請人積欠無擔保及無優先權債務額，依債權人於本院
    109年度南司消債調字第273號消債條例前置調解事件（下稱
    系爭前置調解事件）所陳報之債權本息，合計已達35,351,3
    88元（含本金、利息及違約金等），又聲請人前向本院聲請
    債務清理之調解，嗣最大債權金融機構京城商業銀行股份有
    限公司（下稱京城銀行）為自己及代理其他債權銀行提出本
    金14,184,433元，分180期，利率0％，月付78,810元之清償
    方案，惟已調解不成立之事實，有本院臺南簡易庭調解不成
    立證明書附卷可稽（見本院卷第14頁），並經本院調閱系爭
    前置調解事件卷宗後查證屬實。從而，聲請人主張其於提起
    本件清算聲請前，已踐行前置調解程序而調解不成立之事實
    ，應堪認定。
  ㈡又聲請人主張其曾於103年間領取勞保老年一次給付，後於10
    9年3月間起任職於雲鼎電業工程股份有限公司（下稱雲鼎公
    司），其3月至5月薪資各為8,859元、16,559元、12,059元
    ，現每月總收入約4萬餘元，名下除有財產總額為91,574元
    之土地及汽車共4筆、存款1,553元外，其因擔任第三人李安
    靜、李駱秀麗及蔡美雲之借款連帶保證人，名下財產遭債權
    人拍賣取償，依民法第749條之規定，對李安靜、李駱秀麗
    有948,759元之債權，對蔡美雲有87,596元之債權；另其所
    有新光人壽保險股份有限公司（下稱新光人壽）及南山人壽
    保險股份有限公司（下稱南山人壽）之保單均已持之借款而
    無價值，此外並無其他財產等情，業據其提出全國財產稅總
    歸戶財產查詢清單、107年度綜合所得稅各類所得資料清單
    、財政部南區國稅局108年度綜合所得稅結算申報稅額試算
    通知書、勞工保險被保險人投保資料表及明細、自願職保被
    保險人投保資料表及明細、中國信託銀行存款存摺、郵政存
    簿儲金簿、臺灣土地銀行活期儲蓄存款存摺、元大銀行綜合
    存款存摺、本院民事執行處強制執行金額分配表為證（見本
    院卷第21頁至第29頁、第34頁至第40頁、第49頁至第50頁）
    ，其中除聲請人在南山人壽所投保編號為Z000000000號之保
    單，經扣除保單墊借/借款本息金額後，於109年11月11日尚
    有保單價值準備金7,588元一節，有南山人壽109年12月16日
    （109）南壽保單字第C3607號函及所附保單明細表、保單借
    款/保險費墊繳本息明細表附卷可參（見本院卷第106頁至第
    108頁），與聲請人所述不符外，餘均可採。而應以其在雲
    鼎公司工作所投保自願職保之每月投保薪資42,000元及前揭
    土地、汽車、存款、保單價值準備金及債權等財產，作為聲
    請人償債能力之基礎。
  ㈢按消債條例第64條之2規定，債務人必要生活費用，以最近1
    年衛生福利部或直轄市政府所公告當地區每人每月最低生活
    費1.2倍定之。又債務人聲請更生或清算時所提財產及收入
    狀況說明書，其表明每月必要支出之數額，與本條例第64條
    之2第1、2項規定之認定標準相符者，毋庸記載原因、種類
    及提出證明文件，亦為消債條例施行細則第21條之1第3項所
    明定。而110年度臺南市每人每月最低生活費為13,304元，
    其1.2倍計算即為15,965元。是聲請人表明每月必要生活費
    用為14,866元，未逾上開15,965元，應屬可採。
  ㈣又聲請人主張其因扶養無業之配偶蔡美雲，每月需支出扶養
    費6,000元一節，雖據其提出現戶全戶戶籍謄本、蔡美雲之
    中華民國身心障礙證明、全國財產稅總歸戶財產查詢清單、
    108年度綜合所得稅各類所得資料清單、107年度綜合所得稅
    各類所得資料清單、華南商業銀行活期儲蓄存款存摺、臺灣
    土地銀行活期儲蓄存款存摺、及中華郵政郵政存簿儲金簿（
    見本院卷第13頁、第41頁至第48頁）為證，並經本院依職權
    調閱蔡美雲107年、108年之稅務電子閘門財產所得調件明細
    表、勞保被保險人投保資料（見本院卷第60頁至第61頁、第
    74頁至第81頁）後查證屬實，則蔡美雲名下並無有價值之財
    產，且現無工作，確已無法維持生活，而有受配偶及子女扶
    養之權利。然依據消債條例第64條之2第1項、第2項參照民
    法第1118條、第1119條之規定，聲請人對蔡美雲所負扶養義
    務，亦應考量其目前負債之現實狀況，是本院認以110年度
    臺南市最低生活費標準之1.2倍即15,965元為標準，作為蔡
    美雲可請求之扶養費用，應屬合理。又聲請人為蔡美雲之配
    偶，對蔡美雲有扶養義務外，蔡美雲另與聲請人共育有子女
    4人，現均已成年，對蔡美雲亦有扶養義務一節，有聲請人
    提出其前揭子女之戶籍謄本在卷可稽（見本院卷第98頁至第
    100頁），則聲請人與4名子女共同分擔蔡美雲之扶養費後，
    其每月應支出之扶養費應為3,193元（計算式：15965元，÷
    扶養義務人5人＝3193元），則聲請人主張超過此部分之扶養
    費用，應屬無據。
　㈤綜上，以聲請人目前每月收入為42,000元，扣除每月必要生
    活費14,866元及扶養費3,193元後，所剩23,941元，顯然無
    法依京城銀行在系爭前置調解事件中所提出每月高達78810
    元，共180期之清償條件償還債務，且聲請人縱將其現有價
    值共1,137,070元之土地、汽車、債權、保單價值準備金均
    用以清償債務，對總債務35,351,388元而言，亦屬杯水車薪
    ，足認其已達不能清償債務之情況甚明。
四、綜上所陳，聲請人係消債條例所規定之消費者，已踐行前置
    調解程序而調解不成立，且綜合聲請人之收入財產及必要生
    活支出之情形，確已達不能清償債務之程度。此外，聲請人
    未經法院裁定開始清算程序或宣告破產，亦無依本條例或破
    產法之規定而受刑之宣告之情，有本院民事紀錄科查詢表、
    臺灣高等法院被告前案紀錄表在卷可憑（見本院卷第51頁第
    53頁）。復查無本條例第6條第3項、第8條或第46條各款所
    定駁回清算聲請之事由存在，則聲請人聲請清算，應屬有據
    ，爰裁定如主文所示。
五、末按，法院裁定開始更生或清算程序後，得命司法事務官進
    行更生或清算程序，必要時得選任律師、會計師或其他適當
    之自然人或法人一人為監督人或管理人，消債條例第16條第
    1項定有明文。本件既經本院裁定開始清算程序，爰併依前
    開規定，命司法事務官進行清算程序。
中    華    民    國   110    年    2     月    19    日
              消債法庭法  官　劉秀君
以上正本係照原本作成。
本裁定不得抗告。
本裁定已於民國110年2月19日下午5時公告。
中    華    民    國   110    年    2     月    19    日
                      書記官  王美韻